臺灣高等法院臺南分院刑事判決
上　訴　人　臺灣臺南地方法院檢察署檢察官
被　　　告　甲○○
上列上訴人因被告竊盜案件，不服臺灣臺南地方法院94年度易字
第111號，中華民國94年5月30日第一審判決（起訴案號：臺灣臺
南地方法院檢察署檢察官以93年度偵字第11369號聲請簡易判決
處刑，經原審法院認為不宜以簡易判決處刑，改依通常程序審理
），提起上訴，本院判決如下：
    主      文
原判決撤銷。
甲○○竊盜，處有期徒刑肆月，如易科罰金，以參佰元折算壹日
。
    事      實
一、甲○○前於民國（下同）89年10月21日因酒後駕駛動力交通
    工具，犯公共危險罪，經臺灣台南地方法院判處拘役五十日
    確定，於90年6月7日執行完畢（未構成累犯），竟仍不知悔
    改，於91年間，向蘇謝樹蘭承租台南市○○街61號之套房居
    住，詎甲○○竟意圖為自己不法之所有，於91年6月5日晚上
    22時11分前某時，在上開承租處前，趁乙○○所有之車牌號
    碼VHB－237號機車鑰匙未取下之際，竊走該機車，作為自己
    之交通工具，嗣於91年6月5日晚上22時11分許，在台南市○
    ○路○段公11號公園前，因酒後駕車為警查獲（公共危險部
    分，業經臺灣臺南地方法院簡易判決處拘役59日確定）始知
    上情。
二、案經乙○○訴由台南市警察局第一分局報告臺灣臺南地方法
    院檢察署檢察官偵查起訴。
    理      由
一、訊據被告甲○○固不否認有於上揭時、地趁告訴人乙○○所
    有上揭機車鑰匙未取下之際，騎走該機車之事實，惟辯稱：
    其並無竊盜之意圖，後來有把機車牽回去還給告訴人，機車
    不是我騎的，是別人騎的，他是在體育館載我要去喝酒，在
    路途中被警員查到云云。經查：
  (一)被告甲○○於91年6月5日晚間22時11分許，騎乘告訴人乙○
    ○所有車牌號碼VHB－237號輕型機車，因酒後駕車含酒精濃
    度超過標準達0.84毫克，並無照駕駛而為警查獲，致使該車
    號積欠罰鍰新台幣六萬九千六百元等情，除據被告於警詢供
    承不諱外，並有行照影本一紙、台南市警察局舉發違反道路
    交通管理事件通知單二紙及違規查詢報表一紙附卷可稽（見
    偵查卷第9頁、第25至27頁)，核與告訴人指訴情節相符，足
    堪採信。
  (二)按竊盜罪之成立，除行為人在客觀上需有竊取行為外，主觀
    上尚需有「意圖為自己不法所有」之意圖，此係行為人主觀
    違法要素，即所謂之「取得意圖」。所謂「竊取行為」係乘
    人不知（未使用不法腕力），破壞他人對物之支配力，而建
    立自己對該物之實力支配為其要件，在外觀上有將該物移動
    之特徵，在通常情形下，行為人即有為自己或第三人不法所
    有之取得意圖存在，而取得意圖在積極要素上係指行為人意
    圖使自己或第三人長期或短暫的取得物之本體或其所體現之
    經濟價值；在消極要素方面則係指行為人意圖長期地排斥原
    所有權人或持有人對物的本體或其所體現之經濟價值的支配
    地位，由於此一消極要素之存在，使得竊盜罪與使用竊盜有
    所區別，所謂使用竊盜，係指行為人只有暫時使用之意圖，
    而竊取他人之物而為行使，在不使該物發生質變或減低經濟
    價值之條件下，加以使用，於使用完畢後，即將該物返還，
    因欠缺取得意圖，故為刑法所不罰。然取得意圖與使用意圖
    係行為人內心狀態，有時很難區辨，其關鍵點應在於行為人
    是否有「排斥所有或持有」及「占為己有」之行為表徵。若
    行為人意圖獲取物之本體及其經濟利益，而排斥所有人或持
    有人之經濟地位，使自己具有類似所有人之地位，並將該物
    充當自己所有之財產，而利用該物之經濟價值，則可認其有
    「取得意圖」，反之，則不認其有「取得意圖」。由此可知
    ，取得意圖係以實現物之經濟利益為目的，故其排斥所有與
    持有之意圖，必是持續長久之排斥（永久支配）；而「使用
    意圖」係以他人之物短時間之利用為目的（暫時使用），故
    其排斥所有與持有之意圖，必屬一時短暫的排斥。由於使用
    竊盜與竊盜罪二者在客觀行為上並無二致，唯一區別係繫於
    行為人之主觀意圖，而成立普通竊盜罪應負五年以下有期徒
    刑、拘役或五百元以下罰金之刑罰；反之，使用竊盜則係刑
    法所不罰之行為，二者之法律效果差別極大，故行為人臨訟
    為求脫免罪責而以並無取得意圖，僅係使用意圖云云置辯，
    亦所在多有，職是，關於行為人之主觀意圖究竟係取得意圖
    或使用意圖，於審判實務上，法院應兼就行為人所顯現之行
    為模式及社會日常生活之一般經驗，為綜合之判斷。
  (三)參酌本件告訴人乙○○於偵查中指稱：「（你告何人？）告
    甲○○竊盜，他原是我媽媽的房客，VHB－237號機車我放在
    榮譽街61號的庭院，被甲○○偷騎走，他偷騎走時並未經我
    們的同意」、「（何時被他偷走？）91年6月5日被他偷走」
    、「（你如何發現？）他偷騎走酒後駕車被警察查獲後才知
    道」、「（為何當時未告訴？）因他未持駕照，未戴安全帽
    及違規被查獲等要罰六萬九千六百元，當時他說要去繳，但
    後來未去繳而要向我催繳。」、「（後來機車有無還你？）
    他被查獲隔天他被他父親保出來，他把機車騎回來還我，當
    時因他是我的房客且他承諾要處理罰款」等語（見偵查卷第
    23 頁），於原審結證稱：「（被告之前是否也借騎過該機
    車？）沒有。因為該車都是我母親在騎」、「（妳母親蘇謝
    樹蘭之前是否曾經將該機車借給被告甲○○使用？）沒有，
    因為甲○○自己也有機車。」、「（是何人將機車騎回還給
    妳母親？）我不知道，我只知道甲○○的父親保他回來，至
    於是甲○○或是他父親騎回來的，我就不知道了」等語（見
    原審卷第87、88頁），是被告甲○○於上揭時、地見告訴人
    上開機車鑰匙未取走，乃心生竊意，未得告訴人之同意竊騎
    該機車，將該機車置於其實力支配下，使用騎乘該機車之利
    益，衡情已足以排斥告訴人之所有利益，若非被告酒後駕車
    遭警查獲，顯然被告不會將上開機車返還予告訴人，而被告
    竊騎該機車後因酒後駕車為警方查獲當時，警方即已由車輛
    查詢系統知悉被告並非機車之所有人，被告經其父親保釋後
    於隔日將上開機車返還告訴人，足見其係因遭警方查獲，為
    免竊車一事東窗事發，始將上開機車返還告訴人，益見其竊
    車當時係出於為自己不法所有之意圖，而非單純使用意圖，
    被告辯稱其無竊盜意圖，洵屬犯後卸責之詞，不足採信。
  (四)綜上所述，本件事證明確，被告犯行堪以認定，應予依法論
    科。
二、核被告甲○○所為，係犯刑法第320條第1項竊盜罪，原審未
    予詳查，遽為被告無罪之判決，即有未合，檢察官上訴意旨
    執此指摘原判決不當，為有理由，應由本院將原判決予以撤
    銷改判，爰審酌被告犯罪之動機、手段、犯後未出庭應訊足
    見其態度欠佳、及因竊騎告訴人之機車竟酒後駕車為警查獲
    並開具罰單，致使告訴人蒙受行政罰鍰而無法辦理註銷車牌
    手續等一切情狀，對其量處如主文第二項所示之刑，並諭知
    如易科罰金以參佰元折算壹日之標準，以示懲儆。
三、又臺灣臺南地方法院檢察署94年度偵字第7577號以被告所涉
    罪嫌與本案有連續犯之裁判上一罪關係而移送併辦，然觀諸
    該移送併辦意旨所載被告之犯罪時間，係93年12月21日，與
    本案犯罪時間91年6月5日，已相隔已逾二年半餘，顯非基於
    概括犯意為之，即無從生連續犯之關係，應退請檢察官另行
    偵查，附此敘明。
據上論斷，應依刑事訴訟法第369條第1項前段、第364條、第299
條第1項前段，刑法第320條第1項、第41條第1項，罰金罰鍰提高
標準條例第1條前段、第2條，判決如主文。
本案經檢察官李傳來到庭執行職務。
中　　華　　民　　國　　94　　年　　9 　　月　　28　　日
　　　　　　　　　刑事第五庭  　審判長法　官　楊明章
　　　　　　　　　　　　　　　　　　  法　官　戴勝利
　　　　　　　　　　　　　　　　  　  法　官　顏基典
以上正本證明與原本無異。
不得上訴。
　　　　　　　　　　　　　　　　　　　書記官　呂嘉文
中　　華　　民　　國　　94　　年　　9 　　月　　28　　日
附錄：本案論罪科刑法條全文
中華民國刑法第320條
(普通竊盜罪、竊佔罪)
意圖為自己或第三人不法之所有，而竊取他人之動產者，為竊盜
罪，處5年以下有期徒刑、拘役或500元以下罰金。
意圖為自己或第三人不法之利益，而竊佔他人之不動產者，依前
項之規定處斷。
前二項之未遂犯罰之。
